臺灣嘉義地方法院民事判決　　　　　　　 95年度訴字第550號
原　　　告　丁○○
　　　　　　　　　　　　號
訴訟代理人　蔡碧仲律師
　　　　　　陳怡禎律師
被　　　告　甲○○
訴訟代理人　乙○○
　　　　　　丙○○
上列當事人間遷讓房屋事件，於中華民國96年1月22日言詞辯論
終結，本院判決如下：
    主  文
被告應自門牌號碼為嘉義縣竹崎鄉○○路二一七號之房屋遷出，
將房屋返還原告。
本判決之履行期間為肆個月。
訴訟費用新臺幣壹萬仟貳佰柒拾陸元由被告負擔。
本判決於原告為被告提供新臺幣肆拾壹萬元為擔保後得假執行，
但被告如於執行標的物交付之前以新台幣壹佰貳拾參萬元為原告
預供擔保，得免為假執行。
    事實及理由
壹、原告起訴主張：嘉義縣竹崎鄉○○路217號之房屋（下稱系
    爭房屋）乃原告於民國94年11月1日經鈞院94年執字第2228
    號強制執行程序拍賣購得，並經鈞院核發權利移轉證書而取
    得所有權，被告無法律上權源，卻佔用該房屋拒不遷出，原
    告自得本於所有權訴請被告遷出並返還該屋等語。並聲明：
    一、被告應自門牌號碼為嘉義縣竹崎鄉○○路217號之房屋
    遷出，將房屋返還原告；二、訴訟費用由被告負擔；三、願
    供擔保請准宣告假執行。
貳、被告則抗辯：系爭房屋乃係被告於60年所興建，被告係原始
    起造人而為所有權人，系爭房屋為一獨立建物，非屬嘉義縣
    竹崎鄉○○路217號之1建物之附屬建物，鈞院執行程序有所
    錯誤，方將系爭建物一併執行拍賣，被告仍擁有該屋之所有
    權，非屬無權占有，原告無權請其搬離等語，並聲明：（一
    ）原告之訴及假執行之聲請均駁回；（二）訴訟費用由原告
    負擔；如受不利益之判決願供擔保，請准免予假執行。
參、本院判斷：
一、原告主張：系爭房屋乃原告於94年11月1日經鈞院94年執字
    第2228號強制執行程序拍賣購得，並經本院核發權利移轉證
    書而取得所有權，目前為被告所占有一情，業據原告提出本
    院94年11月14日嘉院龍民94執簡字第2228號權利移轉證書及
    嘉義縣竹崎地政事務所建物測量成果圖為證，核與本院調取
    本院94年執字第2228號強制執行卷宗核對相符，並經本院勘
    驗現場查明屬實，有勘驗筆錄附卷可稽，堪信真實。
二、按拍賣之不動產，買受人自領得執行法院所發給權利移轉證
    書之日起，取得該不動產所有權，債權人承受債務人之不動
    產者亦同，強制執行法第98條第1項定有明文。又所有人對
    於無權占有或侵奪其所有物者，得請求返還之，對於妨害其
    所有權者，得請求除去之，民法第767條第1項定有明文。再
    者，以無權占有為原因，請求返還所有物之訴，被告對原告
    就其物有所有權存在之事實無爭執，而僅以非無權占有為抗
    辯者，原告於被告無權占有之事實，無舉證責任，被告應就
    其取得占有，係有正當權源之事實證明之，如不能證明，則
    應認原告之請求為有理由（最高法院72年度臺上字第1552號
    判決參照）。本件系爭房屋為原告因本院所核發之權利移轉
    證明書而取得所有權，業如前述，被告雖抗辯其為原始起造
    人，係真正所有權人云云，然均未提出任何證據以實其說，
    復查，系爭房屋於執行程序中，業有訴外人許瓊善（即被告
    之孫女）出面主張所有權而聲明異議，當時被告均未表示意
    見一情，有本院94年執字第2228號執行卷宗及台灣高等法院
    臺南分院94年度抗字第461號卷宗可稽，是被告若真為系爭
    房屋之所有權人，則在執行當時為何均未出面主張，反而由
    其孫女許瓊善主張有所有權，足見被告之抗辯乃係臨訟飾責
    之詞，難認為有理由。又系爭房屋既屬原告所有，則依前揭
    最高法院判決意旨，被告自應就其占有係有正當權源一情負
    舉證責任，經查，被告均未能舉證證明就系爭房屋有何合法
    之占有權源，則被告即屬無權占有，從而原告本於所有權作
    用，請求被告自系爭房屋遷出並將房屋交還原告，洵屬有據
    ，應予准許。又本件訴訟費用為第一審裁判費13,276元，應
    由被告負擔，併此敘明。
肆、按判決所命之給付，其性質非長期間不能履行，或斟酌被告
    之境況，兼顧原告之利益，法院得於判決內定相當之履行期
    間或命分期給付，民事訴訟法第396條第1項定有明文。本件
    系爭建物，係供被告所居住，被告為一失智老人，目前經濟
    困難，一時難以找到棲身之所，搬遷不易一情，為被告所自
    陳，並有戶籍謄本在卷可憑，本院復斟酌被告居住該屋已久
    ，無法立即搬遷，應給予搬遷適應期間等情，爰酌定本判決
    之履行期間為4個月。
伍、兩造均陳明願供擔保，聲請宣告假執行或免予假執行，經核
    於法均無不合，爰分別酌定相當之擔保金額宣告之。
陸、兩造其餘攻擊防禦方法及舉證，因本件事證已臻明確，且與
    判決基礎不生影響，爰不另一一論述。
柒、據上論結，本件原告之訴為有理由，依民事訴訟法第78條、
    第390條第2項、第392條第2項、第3項，判決如主文。
中　　華　　民　　國　　96　　年　　1 　　月　　31　　日
                  民二庭法　官　黃明展
以上正本係照原本作成
如對本判決上訴須於判決送達後20日內向本院提出上訴狀
中　　華　　民　　國　　96　　年　　1　　月　　31  　　日
                        書記官　陳昭煌
